【裁判字號】    90,訴,1175
【裁判日期】    901211
【裁判案由】    搶奪
【裁判全文】
臺灣彰化地方法院刑事判決                          九十年度訴字第一一七五號
    公  訴  人  臺灣彰化地方法院檢察署檢察官
    被      告  甲○○
右列被告因搶奪案件，經檢察官提起公訴 (九十年度偵字第四七六三號)，本院判決
如左：
    主      文
甲○○意圖為自己不法之所有，搶奪他人動產，累犯，處有期徒刑壹年。
    事      實
一、甲○○為瘖啞人，於八十八年間因竊盜案件，經本院於民國八十八年十一月二十
    日判處有期徒刑十月確定，甫於八十九年六月十九日執行完畢。詎仍不知悔改，
    於民國九十年七月七日十八時四十分許，騎乘車號ＦＵ三—五五八號重型機車，
    行至彰化縣北斗鎮○○里○○路與復興路口時，見路旁水果攤老闆娘乙○○將
    其所有之皮包一只，置放在車號ＡＴ—九九六二號自小貨車內駕駛座旁之置物箱
    上，而乙○○則站在車後收拾物品，甲○○竟萌為自己不法所有之意圖，趨車向
    前徒手打開車號ＡＴ—九九六二號自小貨車之右前車門，正欲伸手取走前開皮包
 ，而尚未取走之際，因乙○○乍聽有開啟車門的聲音，立即趨前打開左前座車門
    ，伸手欲阻止甲○○取走前開皮包，並高喊四聲「搶劫」，惟仍不及抗拒，而遭
    甲○○迅速伸手搶奪前開皮包得逞（皮包內有新台幣十一萬元、農民銀行存摺一
    本、郵局、農會存摺各一本及提款卡各一張、臺中商銀存摺一本、彰化銀行存摺
    一本、印鑑一枚、乙○○之國民身分證、駕駛執照、及車號ＡＴ—九九六二號自
    小貨車行車執照各一張），嗣經乙○○及在場之人陳裕仁記下前開重型機車之廠
    牌、顏色、部分車牌號碼數字，及行搶人大約之年齡及身型，報警處理，後於同
    日二十二時三十分許，經警循線在彰化縣芳苑鄉○○村○○路十七號查獲，並取
    出搶得之現金二萬九千元。
二、案經彰化縣警察局北斗分局報請臺灣彰化地方法院檢察署檢察官偵查起訴。
       理    由
一、訊據被告甲○○矢口否認有何搶奪之犯行，先於偵查中初次訊問時辯稱：其平時
    在南投一家麵店工作，每月薪資（含補貼加給）二萬九千元，由老闆匯入其郵局
    帳戶，扣案的現金二萬九千元是其在麵店攤工作之薪資，其中二萬元是委託朋友
    到郵局領取，九千元是麵店老闆直接交付，其在七月七日早上七、八點就到南投
    賣麵，下午六、七點回家睡覺云云，復於九十年七月八日本院訊問時辯稱：其未
    在南投麵店工作，扣案之二萬九千元乃其於七月七日向弟弟洪昭龍所借云云。另
    於本院審理時則辯稱：伊沒有搶奪他人財物，扣案之二萬九千元是伊工作所得的
    錢，伊在南投縣南投市的市場內一家麵攤工作，每月七日發薪水二萬元，加班費
    九千元，都是老闆親自拿給伊的云云。然查：
    （一）被害人乙○○確有於前開時、地，被一名年約三十歲、身高約一百六十多
          公分、中等身材之男性，頭戴安全帽、騎乘銀灰色迪爵、車牌號碼有五和
          八之重型機車，搶奪前開財物，此業據被害人乙○○及證人即當場目擊者
          陳裕仁於警、偵訊及本院審理時，指述甚詳，並有照片六張在卷可稽。
    （二）又被告於警訊中及臺灣彰化地方法院檢察署初次訊問時辯稱：其平時在南
          投一家麵店工作，每月薪資（含補貼加給）二萬九千元，由老闆匯入其郵
          局帳戶，扣案的現金二萬九千元是其在麵店攤工作之薪資，其中二萬元是
          委託朋友到郵局領取，九千元是麵店老闆直接交付云云，惟經彰化縣警察
          局北斗分局承辦人員於九十年七月八日陪同被告，由被告引導前往南投縣
          尋找前開麵店，得知被告所指之麵店係位在南投縣南投市○○路三一八號
          之「正宗老牌南投意麵」，負責人為證人郭良蕙，然證人郭良蕙於警訊及
          偵查中均證稱：伊雖認識甲○○，但並未雇用甲○○在店內工作，亦未曾
          匯錢給甲○○，七月七日甲○○並未到過麵店等語，再被告獲案時為警於
          身上取出之「儲戶交易明細表」所示帳號為「000000000000
          00」號，經查係證人陳宗仁所有之彰化區漁會王功分部帳戶，並非被告
          所有之郵局帳戶，此有彰化縣警察局北斗分局九十年七月二十三日北警刑
          字第二二三二號函所附之彰化區漁會存摺餘額查詢表、客戶基本資料查詢
          表在卷足憑，證人陳宗仁於偵查中並證稱：該帳戶（指「0000000
          0000000」號帳戶）係伊所有，伊未曾遺失提款卡，已不記得七月
          七日是否有去提款，但伊不認識甲○○，未曾交付二萬元給甲○○，洪銀
          山亦未曾委託伊提款，伊平時提款後，沒有留存交易明細表之習慣，都丟
          在提款機旁的垃圾桶等語，另被告雖在芳苑郵局擁有一帳號為「0000
          0000000000號」之帳戶，惟該帳戶內資金均為存領救濟金之用
          ，此有彰化縣警察局北斗分局上開函文所附之郵局查詢最近交易詳情表附
          卷可憑，堪認被告上開所辯，無可採信。雖被告於本院審理中又辯稱：伊
          工作所得之薪水及加班費均是老闆親自拿給他的，警察所取出之上開交易
          明細表，是警察自己在旁邊撿到的，不是他的云云，惟證人即麵攤老闆娘
          郭良蕙已證稱：從未雇用甲○○在店內工作等情，被告當不可能自郭良蕙
          處領得任何薪資，被告所辯，顯與事實不符。況被告前經警陪同前往尋找
          前開麵店後，復經本院於九十年七月八日訊問時已改稱：其未在南投麵店
          工作，扣案之二萬九千元乃其於七月七日向弟弟洪昭龍所借云云，惟被告
          所辯稱之借款時間係案發當日早上，豈有於案發當晚即無法交待上開扣案
          現金來源，亦證被告前後反覆供詞，顯係意圖卸責而狡辯之詞。
    （三）復按所扣得之現款二萬九千元，經清點共有新版千元鈔票十張、舊版千元
          鈔票十七張、舊版五百元鈔票四張，核與被害人所指述被搶鈔票之張數相
          符，且經本院審理時訊問被害人：「為何知道被告身上所取出的二萬九千
          元是你所有？」被害人答：「因我要收攤之前有仔細算過（所以知道詳細
          鈔票之張數）。」，查被害人係經營水果攤生意，於收攤前為確定今日營
          收狀況，及是否需兌換零錢以供明日找零之用，自會加以清點手中現鈔，
          被害人上開指述，並無悖於常情，是以被告身上所取出之現款當係其行搶
          所得。
    （四）再被告另辯稱：伊在七月七日早上七、八點就到南投賣麵，下午一時許即
          回家睡覺云云，惟證人郭良蕙已證稱：七月七日甲○○並未到過麵店（如
          上所述），而證人及被告之母親亦證稱：九十年七月七日甲○○何時出門
          伊不知道，但回來時已晚上十時三十分許，顯見被告上開所辯，亦委無足
          採。
   （五）雖依被害人之指述，上開行搶者係穿著短袖白色上衣、淺藍色七分褲，而
         本案被告於案發當晚十時三十分許為警逮獲時係穿藍色短袖上衣、綠灰色
         七分褲，然被告於行搶後恐其犯行被發覺，因而更換衣著，亦不違常情，
         尚不能以此資為被告未犯本案之確切證據。復參酌被害人於九十年七月七
         日下午六時四十分許被搶之後，迅即報案，並即指稱行搶之人係年約三十
         歲、身高約一百六十多公分、中等身材之男性，頭戴安全帽、騎乘銀灰色
         迪爵之重型機車，嗣警員循線查獲被告後，被告亦供認案發當日有頭戴銀
         色半罩式安全帽、騎乘銀灰色迪爵重型機車出門之情事，復經警員命被告
         頭戴上開安全帽供被害人及證人即當場目擊者陳裕仁指認，均指認被告確
         係行搶人無訛，渠等與被告素無恩怨，當無構詞誣陷之理等情以觀，被告
         上開犯行，應堪認定。
二、核被告所為，係犯刑法第三百二十五條第一項之搶奪罪嫌。被告前於八十八年間
    因竊盜案件，經本院於民國八十八年十一月二十日判處有期徒刑十月確定，甫於
    八十九年六月十九日執行完畢等情，有臺灣彰化地方法院檢察署刑案資料查住紀
    錄表及台灣高等法院被告全國前案紀錄表等在卷足憑，其於受有期徒刑之執行完
    畢後，五年內再犯本件有期徒刑以上之罪，為累犯，應依刑法第四十七條之規定
    加重其刑。又被告為自幼瘖且啞之人，係瘖啞人，知識及謀生技能較遜於常人，
    應依刑法第二十條之規定減輕其刑，並依法先加後減。爰審酌被告前已有多次竊
    盜及搶奪之前科，素行不端，犯罪後由飾詞圖卸，尚無悔意，惟其犯罪情狀並非
    甚鉅等一切情狀，量處有期徒刑一年。至扣案之現金二萬九千元，係被告犯罪所
    得之物，已如前述，而上開現款被害人尚得依法請求返還，被告僅因犯罪而持有
    上開現款而已，並不因之而取得所有權，該現款既非屬被告所有，爰不依刑法第
    三十八條第一項第三款之規定宣告沒收，附此敘明。
據上論斷，應依刑事訴訟法第二百九十九條第一項前段、刑法第三百二十五條第一項
、第四十七條、第二十條，量處如主文所示之刑。
本案經檢察官吳怡盈到庭執行職務。
中      華      民      國    九十      年     十二     月     十一     日
                                 臺灣彰化地方法院刑事第一庭
                                     審判長法官  葉  榮  郎
                                     法      官  洪  志  賢
                                     法      官  簡  璽  容
右正本證明與原本無異。
如不服本判決，應於判決送達後十日內向本院提出上訴狀( 須附繕本 )。
告訴人或被害人對於判決如有不服具備理由請求檢察官上訴者，其上訴期間之計算係
以檢察官收受判決正本之日期為準。
                                     法院書記官  王  惠  嬌
中      華民      國    九十      年     十二     月     十三     日
刑法第三百二十五條
意圖為自己或第三人不法之所有，而搶奪他人之動產者，處六月以上五年以下有期徒
刑。
因而致人於死者，處無期徒刑或七年以上有期徒刑，致重傷者，處三年以上十年以下
有期徒刑。
第一項之未遂犯罰之。


司法院資訊處製作；財團法人民間司法改革基金會備份。
